【裁判字號】    97,訴,2179
【裁判日期】    981026
【裁判案由】    損害賠償
【裁判全文】
臺灣桃園地方法院民事判決              97年度訴字第2179號
原      告  丁○○
訴訟代理人  謝清昕律師
複  代理人  劉育志律師
            丙○○
被      告  戊○○
上列當事人間損害賠償事件，原告就本院97年度訴字第251 號貪
污等刑事案件提起附帶民事訴訟（97年度附民字第104 號)， 經
本院刑事庭於民國97年11月11日裁定移送前來，本院於民國98年
9 月28日言詞辯論終結，判決如下：
    主      文
被告應給付原告新台幣壹拾萬陸仟元，及自民國九十七年七月十
六日起至清償日止，按週年利率百分之五計算之利息。
原告其餘之訴駁回。
訴訟費用由被告負擔五分之一，餘由原告負擔。
本判決第一項得假執行。
原告其餘假執行之聲請駁回。
    事實及理由
壹、程序部分：
一、按訴狀送達後，原告不得將原訴變更或追加他訴，但擴張或
    減縮應受判決事項之聲明者，不在此限。又原告於判決確定
    前，得撤回訴之全部或一部。但被告已為本案之言詞辯論者
    ，應得其同意。訴之撤回，係以書狀撤回者，自撤回書狀送
    達之日起，10日內未提出異議者，視為同意撤回。民事訴訟
    法第255 條第1 項但書第3 款、第262 條第1 項、第4 項規
    定甚明。經查：
  (一)原告起訴原併列訴外人乙○○、甲○○（下稱乙○○、甲○○）為被告，其訴之聲明第1 項係請求乙○○、甲○○與被
    告應連帶給付原告新台幣（下同）65萬4,0000元（含被強盜
    之金額15萬4,000 元及慰撫金50萬元），及自起訴狀繕本送
    達翌日起至清償日止之法定遲延利息等語。
  (二)嗣原告於民國98年3 月20日本院審理中具狀陳明其業已於同
    日與乙○○、甲○○達成和解，爰依法撤回對乙○○、甲○○之起訴等語（見本院卷第49頁），而上揭書狀業已於98年
    3 月26日送達乙○○、甲○○，有本院送達證書2 紙在卷可
    稽（見本院卷第57頁、第58頁），乙○○、甲○○未於10日
    內提出異議，依民事訴訟法第262 條第4 項規定，視為同意
    撤回。
  (三)其後原告又於98年3 月30日本院審理中具狀減縮訴之聲明第
    1 項為被告應給付原告50萬元（精神慰撫金），及自起訴狀
    繕本送達翌日起至清償日止之法定遲延利息（見本院卷第54
    頁等語），核屬減縮訴之聲明（實質上係撤回原請求被強盜
    金額15萬4000元，合於上揭規定，自應准許。
二、被告經合法通知，未於言詞辯論期日到場，核無民事訴訟法
    第386 條各款所列情形，應依原告聲請，准由其一造辯論而
    為判決。
貳、實體部分：
一、原告主張：
  (一)被告戊○○係臺北縣政府警察局瑞芳分局偵查隊之偵查佐，
    ，與被告乙○○為男女朋友關係，被告甲○○為乙○○之兄
    。被告乙○○因債務問題向原告借款，約定於97年1 月19日
    約定於乙○○於桃園市○○路1159號3 樓之住處商量提前還
    款事宜。詎原告於當日凌晨3 時許駕車到達上址樓下，被告
    乙○○打開副駕駛座車門，佯裝欲上車，趁原告不注意時，
    被告戊○○步行至原告車輛駕駛座旁，毆打原告臉部，造成
    原告受有前額及頭皮開放性傷口，胸壁挫傷，嘴唇開放性傷
    口等傷害。原告突然遭人毆打為自保欲駕車離開，被告戊○○抓住車輛方向盤並掐住原告脖子，阻止原告離開，被告甲○○於旁見狀上前協助被告戊○○，原告手部及頸部遭抓住
    無法繼續駕駛而停車，被告戊○○及甲○○將原告用手銬上
    銬，並以棒球棍毆打原告，強行將原告帶至被告乙○○之住
    所，被告戊○○表明其刑警身分恫嚇原告，使原告心生畏懼
    ，先要求原告簽立切結書表示被告乙○○未積欠原告借款，
    後藉口被告乙○○於借款當時原告對其有性騷擾，要求原告
    賠償，原告被迫將身上現金新台幣（下同）5 萬4,000 元交
    出，被告並強行將原告身上支票、銀行提款卡、現金卡取走
    ，逼迫原告書寫提款卡密碼，被告乙○○並持原告提款卡提
    領現金10萬元，又強逼原告簽立借款金額15萬元之借款契約
    書，及簽發二張面額為15萬元之本票作為擔保後，於同日凌
    晨6 時20分始將原告釋放。
  (二)被告三人上開不法行為，業經桃園地方法院檢察署（下稱桃
    園地檢署）97年偵字第3080號起訴，並經本院97年訴字第25
    1 號刑事判決共同藉勢藉端勒索財物罪成立。嗣被告與乙○○及甲○○上訴後，雖遭臺灣高等法院（下稱高等法院）以
    98年上訴第275 號刑事判決仍判決共同藉勢藉端勒索財物罪
    成立，分別改判有期徒刑12年8 月、11年、10年2 月在案。
    被告戊○○妨害原告自由，並以其為刑警之身分不斷恫赫原
    告，表示其有權可開槍將原告擊斃，並揚言要叫兄弟押原告
    到山上處理做掉等語，原告害怕生命有危險，精神處於極度
    緊張、恐懼之狀態，時間長達3 小時之久，精神上嚴重受損
    ，爰依侵權行為之法律關係，請求被告賠償原告精神慰撫金
    50萬元，及自起訴狀繕本送達翌日起算之法定遲延利息等語
    。並聲明：1.被告應給付原告50萬元，及自起訴狀繕本送達
    翌日起至清償日止，按週年利率百分之5 計算之利息。2.請
    准供擔保宣告假執行。
二、被告未於言詞辯論期日到場，亦未提出書狀為任何聲明或陳
    述。
三、本院判斷：
  (一)原告主張被告與乙○○及甲○○有前揭共同傷害原告、強盜
    原告財物、藉勢、藉端勒索原告財物、私行拘禁原告、恐嚇
    原告及利用自動付款設備詐欺之事實，業據其提出桃園地檢
    署檢察官97年度偵字第3080號起訴書影本1 件為證（見附民
    卷第5 頁至第8 頁）；而被告與乙○○及甲○○因上揭各行
    為，遭桃園地檢署檢察官提起公訴，經本院以97年度訴字第
    251 號刑事判決藉勢、藉端勒索財物罪成立，應分別科處有
    期徒刑，嗣被告與乙○○及甲○○上訴後，業遭臺灣高等法
    院（下稱高等法院）以98年上訴第275 號刑事判決原判決撤
    銷，仍判決藉勢、藉端勒索財物罪成立在案，有上開起訴書
    影本、本院刑事判決、高等法院號刑事判決網路查詢資料各
    1 件在卷可稽，本院並依職權調閱前揭刑事判決卷證，查核
    屬實；又被告已於相當期間受合法通知，既未於言詞辯論期
    日到場爭執，亦未提出書狀為任何聲明或陳述，依民事訴訟
    法第280 條第3 項規定，應視同自認。是原告主張此部分之
    事實，應堪採信。
  (二)按「因故意或過失，不法侵害他人之權利者，負損害賠償責
    任。」，「不法侵害他人之身體、健康、名譽、自由、信用
    、隱私、貞操，或不法侵害其他人格法益而情節重大者，被
    害人雖非財產上之損害，亦得請求賠償相當之金額。」，民
    法第184 條第1 項前段、第195 條第1 項前段定有明文。被
    告與乙○○及甲○○共同不法侵害原告之自由等權利，致原
    告受有損害，原告主張依上開規定請求被告負侵權行為損害
    賠償責任，洵屬有據。
  (三)原告得請求之精神慰撫金若干？
    又不法侵害他人人格權，被害人受有非財產上損害，請求加
    害人賠償相當金額慰撫金時，法院對於慰撫金之量定，應斟
    酌實際加害情形，所造成影響、被害人痛苦之程度、兩造之
    身分地位當之數額，最高法院51年度台上字第223 號判例意
    旨可資參照。原告主張因被告等人妨害原告自由等行為，致
    其精神受有嚴重損害，請求賠償50萬元精神慰撫金等語。本
    院審酌原告於97年度所得為53萬9,267 元，其名下有房屋2
    筆、土地1 筆、汽車1 輛，其財產總額為118 萬3,089 元，
    而被告96年度所得為14萬2,510 元，其名下並無財產，有本
    院依職權調取兩造之稅務電子閘門財產所得調件明細表在卷
    可憑，爰斟酌兩造之所得、財產、經濟地位及原告因被告及
    訴外人乙○○、甲○○之行為拘束其自由共約3 小時左右所
    受苦痛，足認原告請求精神慰撫金50萬元，尚屬過高，應核
    減為以15萬元為適當。原告逾此範圍之請求，為無理由，應
    予駁回。
  (三)原告與乙○○、甲○○和解之金額，得否扣除？
    再按，數人共同不法侵害他人之權利者，連帶負損害賠償責
    任；又債權人向連帶債務人中之一人免除債務，而無消滅全
    部債務之意思表示者，除該債務人應分擔之部分外，他債務
    人仍不免其責任，為民法第185 條第1 項、第276 條第1 項
    所明定。和解如包含債務之免除時，自有上開規定之適用（
    最高法院94年度台上字第614 號判決意旨參照）。又因連帶
    債務人中之一人為清償、代物清償、提存、抵銷或混同而債
    務消滅者，他債務人亦同免其責任。連帶債務人相互間，除
    法律另有規定或契約另有訂定外，應平均分擔義務。民法第
    274 條、第280 條前段規定甚明。經查：
  1.被告與乙○○及甲○○共同不法侵害原告之權利，已如前述
    ，渠等3 人係共同侵權行為人，應負連帶賠償責任，依上開
    民法第280 條前段規定，渠等3 人應平均分擔其義務。而原
    告得請求精神慰撫金為15萬元，則各連帶債務人內部分擔義
    務各為5 萬元。
  2.原告已於98年3 月20日與共同侵權行為人乙○○及甲○○成
    立訴訟外和解所簽立和解書第2 條約定，乙○○及甲○○應
    連帶給付原告36萬元，並於和解書簽立同時給付原告12萬元
    ，其餘24萬元應分2 期給付原告，原告除前開款項外，拋棄
    其餘請求權，惟不影響原告對被告之請求權，有和解書影本
    1 件在卷可稽（見本院卷第50頁至51頁）。經查，原告於98
    年6 月11日高等法院98年度上訴字第275 號貪污案件審理中
    陳稱：「這份和解書是她（指乙○○）把盜領及借貸、強盜
    的現金都還給我，這樣加起來36萬元是有較多，但是他說超
    過30萬元4 千元部分（即5 萬6,000 元）作為精神賠償，…
    」等語（見前開刑事上訴字第275 號卷第153 頁背面），足
    徵原告並無消滅全部債務之意思表示，應認為原告僅拋棄其
    對乙○○及甲○○和解應允賠償金額以外部分之請求，而無
    免除其他債務人即被告連帶賠償債務之意思，依上揭民法第
    276 條第1 項規定，除乙○○及甲○○應分擔之部分外，被
    告仍不免其責任。
  3.再審酌連帶債務人乙○○及甲○○於和解時所應允賠償之金
    額，僅於和解時清償12萬元已如前述，另於98年7 月6 日清
    償14萬元，有郵政跨行匯款申請書影本1 件附卷可考（見上
    開刑事上訴字第275 號卷第177 頁）。連帶債務人乙○○及
    甲○○既僅清償26萬元，尚欠10萬元迄未給付原告，足認渠
    等二人就上開精神賠償5 萬6,000 元部分尚未清償，被告並
    無民法第274 條規定可免責原因。故連帶債務人乙○○及甲○○於和解時所應允賠償之精神慰撫金金額（即精神賠償5
    萬6,000 元），低於渠等2 人依法應分擔額，則其差額4 萬
    4,000 元部分（計算式：5 萬元×2 人－5 萬6,000 元＝上
    開金額），已因免除而消滅，不得再向被告請求，此部分原
    告對被告之請求為無理由，其餘部分仍應在原告所受損害範
    圍內命被告給付（司法院75廳民一字第1635號函法律座談會
    採同一見解）。從而，原告所得請求被告給付之精神慰撫金
    為10萬6,000 元（計算式：原告得請求之精神慰撫金15萬元
    －免除差額4 萬4,000 元部分＝10萬6,000 元），原告逾此
    部分之請求，為無理由，應予駁回。
  (四)末按，給付無確定期限者，債務人於債權人得請求給付時，
    經其催告而未為給付，自受催告時起，負遲延責任。其經債
    權人起訴而送達訴狀，或依督促程序送達支付命令，或為其
    他相類之行為者，與催告有同一之效力。遲延之債務，以支
    付金錢為標的者，債權人得請求依法定利率計算之遲延利息
    。民法第229 條第2 項、第233 條第1 項前段分別定有明文
    。本件侵權行為損害賠償之債，屬無確定期限，是原告請求
    自起訴狀繕本送達（見附民卷第1 頁）翌日即97年7 月16日
    起算之法定遲延利息，洵屬有據。
四、綜上所述，原告依侵權行為之法律關係，請求被告給付原告
    10萬6,000 元及自97年7 月16日起至清償日止，按週年利率
    百分之5 計算之利息，為有理由，應予准許。原告逾此範圍
    之請求，尚乏所據，不應准許。
五、原告陳明願供擔保聲請宣告假執行，就其勝訴部分，因所命
    給付金額未逾50萬元，依民事訴訟法第389 條第1 項第5 款
    規定，應依職權宣告假執行。至於，原告敗訴部分，其假執
    行之聲請已失所附麗，應併予駁回。
六、據上論結，原告之訴一部有理由，一部無理由，依民事訴訟
    法第385 條第1 項前段、第79條、第389 條第1 項第5 款，
    判決如主文。
中    華    民    國    98    年    10    月    26    日
                  民事第二庭        法  官  張金柱
上列正本證明與原本無異。
如不服本判決，應於送達後20日內，向本院提出上訴狀並表明上
訴理由，如於本判決宣示後送達前提起上訴者，應於判決送達後
10日內補提上訴理由書（須按對造人數提出繕本)。
中    華    民    國    98    年    10    月    27    日
                                    書記官  陳佳彬


司法院資訊處製作；財團法人民間司法改革基金會備份。
